【裁判字號】    89,訴,151
【裁判日期】    890511
【裁判案由】    給付借款
【裁判全文】
臺灣雲林地方法院民事判決                            八十九年度訴字第一五一號
    原      告  第一商業銀行北港分行
    法定代理人  乙○○
    訴訟代理人  甲○○
    被      告  丙○○
右當事人間請求給付借款事件，本院判決如左：
    主    文
被告應給付原告新台幣壹佰零柒萬元及自民國八十八年十月二十五日起至清償日止，
按年息百分之八點八四計算之利息，並自民國八十八年十一月二十五日起至清償日止
，逾期在六個月以內者，按上開利率百分之十，逾期在六個月以上者，按上開利率百
分之二十計算之違約金。
訴訟費用由被告負擔。
    事    實
甲、原告方面：
一、聲明：求為判決如主文所示。
二、陳述：
（一）被告丙○○於民國（下同）八十八年六月三十日邀同訴外人詹德敏、詹楊絨黃
      俶玲為連帶保證人向原告借款新台幣一百零七萬元。上開存款除繳至八十八年
      十月二十四日之利息外，餘迄未依約清償。依被告所立之約定書及借據條款約
      定，任何一宗債務不依約清償本金或利息時，視為全部到期，依法被告自應負
      清償責任，逾期清償在六個月以內者，按上開利率百分之十，超過六個月者，
      按上開利率百分之二十計付違約金，為此提起本訴。
（二）被告在原告銀行留有印鑑，原告承辦人只要核對印鑑相符後即可貸放，非本人
      去辦，亦可辦理貸款，而依約定書第二條規定（立約人因名稱、組織、章程內
      容、印鑑、代表人、代表人權限範圍或其他足以影響貴行權益變更情事發生時
      ，應以書面將變更情事通知貴行，並辦妥變更或註銷留存印鑑之手續，於未為
      前項通知及變更或註銷留存印鑑手續前與貴行所為之交易，立約人均應負其責
      任，如因而造成貴行損失，並負賠償責任。）及印鑑卡附記事項（茲將本人使
      用於各種票據、借據及一切憑證之印鑑蓋於背面，並留存為據，同時聲明凡各
      種票據、借據及一切憑證上之印文與本留存印鑑相符，即生效力），被告仍應
      負清償責任。
（三）被告於八十八年六月三十日還向原告銀行辦理提高抵押土地之信用額度手續並
      簽約定書聲明書、他項權利變更契約書，且被告之借款也是匯入其活期存款帳
      戶。
三、證據：提出借據、放款戶授信明細查詢單、聲明書、約定書、他項權利證明書、
    他項權利移轉變更契約書、被告印鑑卡各乙份為證。
乙、被告方面：
一、聲明：駁回原告之訴。
二、陳述：
（一）印鑑原寄放在被告之母親詹楊絨處，是被告三哥詹德敏及其妻黃俶玲冒用被告
      的印鑑去借款，被告本人並未借貸。
（二）被告並未向原告借款，借據上被告之名字非被告簽名。被告去銀行是詹德敏說
      他車子故障，要被告載他去的，去銀行只談到詹德敏的事。
三、證據：聲請通知證人詹楊絨、詹德敏、黃俶玲到庭作證。
    理    由
一、原告主張：被告於八十八年六月三十日以訴外人詹德敏、詹楊絨黃俶玲為連帶保
    證人向原告借款新台幣一百零七萬元。上開存款除繳至八十八年十月二十四日之
    利息外，餘迄未依約清償。依被告所立之約定書及借據條款約定，任何一宗債務
    不依約清償本金或利息時，視為全部到期，依法被告自應負清償責任等語。被告
    則以：被告並未向原告借款，借據上被告之名字非被告簽名。印鑑原寄放在被告
    母親詹楊絨處，是詹德敏、黃俶玲夫妻冒用被告的印鑑去借款，被告本人並未借
    貸等語置辯。
二、原告主張之事實，業據其提出借據、放款戶授信明細查詢單、聲明書、約定書、
    他項權利證明書、他項權利移轉變更契約書、被告印鑑卡等為證。被告雖以前詞
    置辯，惟據證人黃俶玲到庭證稱：「丙○○知道我們（指與其夫詹德敏）作生意
    ，他同意我們用他的名字去借錢，也曾與我丈夫一起去銀行辦手續，原來我們生
    意營運正常，都按時繳利息，沒有事，後因被倒債，無法清償，才會這樣，」等
    語。顯見被告先前已同意詹德敏夫妻以被告名義向原告借款。又依據原告提出之
    約定書第二條規定印鑑或代表人權限範圍等變更情事發生時，應以書面將變更情
    事通知貴行，並辦妥變更或註銷留存印鑑之手續，於未為前項通知及變更或註銷
    留存印鑑手續前與貴行所為之交易，立約人均應負其責任，如因而造成貴行損失
    ，並負賠償責任。另印鑑卡附記事項亦載明：「茲將本人使用於各種票據、借據
    及一切憑證之印鑑蓋於背面，並留存為據，同時聲明凡各種票據、借據及一切憑
    證上之印文與本留存印鑑相符，即生效力」。次按民法第一百六十九條前段所規
    定之表見代理，必須本人就某種法律行為確有表見之事實，足使第三人就該法律
    行為信該他人有代理權之情形，始屬相當，本件被告對於原告提出上開約定書、
    印鑑卡上之印鑑之真正及借款匯入被告帳戶等情，並未爭執，堪信屬實。則詹德
    敏或他人交付蓋有被告印鑑章借據，向原告借款及憑以借款之借據上所蓋印文既
    與原告留存之印鑑卡上之印鑑文相符，綜上說明，對原告而言，應認為已有令原
    告信詹德敏或其他第三人有為代理被告丙○○為借款行為之表見代理事實存在。
    至於被告所辯印鑑遭詹德敏、黃俶玲夫婦冒用乙節，證人丙○○現在大陸，何時
    回國，無法確定，但其妻即證人黃俶玲已到庭否認，詳情業如上述。證人詹楊絨
    則到庭證稱：被告之印鑑原放伊處，何時拿走及詹德敏有無拿印鑑去銀行借款，
    伊已忘記了等語，詹楊絨之證詞亦不能作為有利於被告之證據，被告所辯上情，
    均無足採，故被告自應負其授權人即借款人之責任。從而原告依據消費借貸之法
    律關係請求被告給付如主文第一項所示之金額及利息、違約金，即屬有據，應予
    准許。
三、據上論結，原告之訴為有理由，依民事訴訟法第七十八條，判決如主文。
中      華      民      國  八十九      年     五      月      十一      日
                                    臺灣雲林地方法院民事庭
~B法  官  胡  晏  彰
右為正本係照原本作成。
如對本判決上訴須於判決送達後二十日內向本院提出上訴狀。
中      華      民      國  八十九      年     五      月      十一      日
~B書記官  張  義  雄


司法院資訊處製作；財團法人民間司法改革基金會備份。
